【裁判字號】    97,訴,403
【裁判日期】    980414
【裁判案由】    遷讓房屋
【裁判全文】
臺灣嘉義地方法院民事判決               97年度訴字第403號
原      告  乙○○
被      告  丙○○
訴訟代理人  丁○○○
被      告  甲○○
上列當事人間請求遷讓房屋事件，於中華民國98年3月31日言詞
辯論終結，本院判決如下：
    主  文
被告丙○○、甲○○應自門牌嘉義市○○路183號7樓17房屋（嘉
義市○○段845建號）遷出，並將房屋交還原告。
訴訟費用由被告負擔。
    事實及理由
壹、原告起訴主張：
一、原告透過本院96年度執字第29803號拍賣程序，拍定取得坐
    落嘉義市○○段912之71地號土地上，嘉義市○○段845建號
    建物（即門牌嘉義市○○路183號7樓17房屋，以下簡稱「系
    爭房屋」），並已於97 年5月30日辦妥所有權移轉登記。
二、本件拍賣標的拍定後法院雖不點交，然被告甲○○與原屋主
    江美華之租賃契約業已到期，系爭房屋仍由甲○○及其前妻
    丙○○堆置物品，原告多次要求被告等遷讓返還房屋，被告
    卻置之不理。按所有人對於無權占有或侵奪其所有物者，得
    請求返還之。對於妨害其所有權者，得請求除去之。有妨害
    其所有權之虞者，得請求防止之，民法第767條定有明文。
    查被告等人無權占用原告所有房屋，拒不返還，原告自得訴
    請被告遷讓返還系爭房屋。
三、並聲明：如主文所示。
貳、被告丙○○則抗辯：
一、系爭房屋為被告甲○○（即其前夫）向原屋主江美華承租，
    租賃契約雖載明租期至97年2月27日止，實際上已繳納租金
    至97年6月底。96年底左右因被告甲○○住院開刀，改由其
    居住系爭房屋內照顧小孩，被告甲○○僅堆置物品。原告拍
    定取得系爭房屋後，其回娘家居住幾天，印象中97年5月中
    返回時即發現系爭房屋門鎖遭原告更換，導致其無法入內，
    遑論搬遷。被告丙○○並非不願搬遷，但因無從確認屋內物
    品是否遺失，如有遺失原告應負擔賠償責任。
二、並聲明：請求駁回原告之訴。
參、被告甲○○部分經合法通知，未於言詞辯論期日到場，亦未
    提出書狀作何聲明或陳述。
肆、本院之判斷：
一、系爭房屋係原告透過本院96年度執字第29803號拍賣程序買
    得，而本院於97年5月19日核發權利移轉證書，原告並已於
    97年5月30日辦妥所有權移轉登記，目前為被告等2人所占有
    使用等情，有原告提出所有權狀影本為證，並經本院調取96
    年度執字第29803號執行卷查閱屬實，且為被告丙○○所不
    爭執，堪信原告此部分主張為真實。
二、原告主張被告無權占用乙節，被告丙○○辯稱：原告在租
    約到期前擅自更換門鎖，致其無從搬遷，被告須確認屋內物
    品是否有遺失，如有遺失原告應負責賠償等語。則本件爭點
    在於被告是否為有權占有，被告是否得以原告更換門鎖可能
    受有損害作為拒絕搬遷之抗辯。經查：
(一)、按所有人對於無權占有或侵奪其所有物者，得請求返還之，
    民法第767條定有明文。本件原告經由強制執行程序拍定取
    得系爭不動產所有權，已如上述。又原告主張被告2人與訴
    外人江美華之租賃契約已到期乙節，為被告丙○○所不爭執
    ，並有租約影本1紙，附於上開執行卷內可參。被告等2人自
    無從主張依租賃之法律關係占有系爭房屋。
(二)、再者，原告更換門鎖後，是否導致屋內物品遺失？原告是否
    應負賠償責任？與被告是否有權占有系爭房屋無涉，被告不
    得執此作為拒絕遷讓房屋之抗辯。
(三)、此外，被告等復未能舉證證明就系爭房屋有何合法之占有權
    源，卻於屋內堆放個人物品，致原告無法使用，即屬無權占
    有。
三、綜上所述，原告主張被告2人無權占有原告所有之系爭房屋
    ，應屬有據，從而，原告依民法第767條之法律關係，請求
    被告2人應自門牌嘉義市○○路183號7樓17房屋遷出，並將
    房屋交還原告，於法有據，自應予准許。
伍、兩造其餘攻擊防禦方法及舉證，因本件事證已臻明確，且與
    判決基礎不生影響，爰不另一一論述。
陸、據上論結，本件原告之訴為有理由，依民事訴訟法第78條、
    第85條第1項前段，判決如主文。
中    華    民    國    98    年    4    月    14   日
                  民二庭法  官  洪嘉蘭
以上正本係照原本作成
如對本判決上訴須於判決送達後20日內向本院提出上訴狀
中    華    民    國    98    年    4    月    14   日
                            書記官  陳昭煌


司法院資訊處製作；財團法人民間司法改革基金會備份。
